【裁判字號】    89,交易,303
【裁判日期】    891026
【裁判案由】    過失傷害
【裁判全文】
臺灣臺南地方法院刑事判決                        八十九年度交易字第三三號
    公  訴  人  臺灣台南地方法院檢察署檢察官
    被      告  甲○○
    選任辯護人  王成彬
右列被告因過失傷害案件，經檢察官提起公訴 (八十九年度偵字第三四三一號)，本
院判決如左：
    主  文
甲○○因過失傷害人，處拘役伍拾日，如易科罰金，以參佰元折算壹日。
    事  實
一、甲○○於民國八十九年一月二十五日雨夜九時三十五分許，在台南市○○路七十
    二號前，駕駛Ｃ９─２３７０號自小客車由東往西倒車時，應注意謹慎緩慢後倒
    並注意其他車輛與行人，以避免危險之發生，而依當時情形，並無不能注意情事
    ，竟疏未注意及此而貿然倒車行進，適有乙○○酒後騎乘ＯＳＡ─８３２號機車
    ，搭載其妻丙○○，正沿前鋒路由南向北行駛途經該處，亦疏未注意車前狀況，
    於四、五公尺遠發現該輛小客車後，仍繼續前行，嗣接近該自小客車時始偏左閃
    避，惟因閃避不及，機車右後側仍擦撞自小客車之右後車燈，乙○○所騎機車撞
    擊後，因重心不穩而搖晃，再往左偏倒連續與停放路旁，車號Ｎ七─七五五一號
    及ＵＥ─四三四二號之自小客車發生擦撞，再往右傾倒壓撞後座丙○○右腳，使
    其受有右踝脫臼併開放性骨折及嚴重污染傷口、右大腳趾脫臼併近端趾骨骨折
    、右第二蹠骨骨折等傷害。
二、案經丙○○訴由台南市警察局第一分局報請臺灣臺南地方法院檢察署檢察官偵查
    起訴。
    理  由
一、右揭時地駕車時倒車與機車騎士乙○○發生碰撞之事實，業據被告甲○○自承不
    諱，惟否認有何過失，辯稱：伊當時有開警示燈，倒車燈亦正常，係乙○○酒後
    駕車未注意車前狀況所致，伊無過失等語。經查：
１、本件被告自承案發後未保持現場，自行將汽車移動約十公分遠，而依卷內之現場
    相片觀之，被告之汽車於案發後呈西南向東北方向，惟幾近於南北向，依其自承
    當時正由前峰路七十二號門前由東往西駛出，辯護人亦主張當時之汽車位置及角
    度，乙○○不可能看得到倒車燈，所看到者應為警示燈等語，足以認定被告案發
    撞擊時之位置應係東西向，因該路段二旁均有停車格且停滿汽車，被告需以正後
    方倒退之方式，始能將車駛至道路；而乙○○於四、五公尺遠看見被告汽車時，
    該車即東西向，後因繼續倒車而占據大部分之路面，惟撞擊後被告未保持現場，
    並移動汽車始呈相片所示之西南向東北方向。依上開所述本件案發撞擊時汽車應
    係橫亙於大半車道之事實合先確定。再依二車車損觀之，被告為右後車燈破損；
    機車為右後側車身毀損，亦足以推斷，乙○○於見到被告汽車繼續倒車且呈東西
    向之姿時，雖欲閃避已然不及，故採取向左閃避之措施，惟機車右後車身仍撞上
    汽車之右後車燈，再向左偏連續碰撞路邊汽車二輛，依乙○○於偵查中所自承「
    有看到被告倒車燈，惟不確定該車是否要倒車，伊有按啦叭，惟該車仍繼續倒車
    ，其即往左閃」等語。亦堪認乙○○因酒後駕車反應有所不及（案發後一小時即
    當日晚上十時三十四分測試結果每公升高達０. 五六毫升，有測試表附於警卷可
    稽），其明知被告之倒車燈已亮，卻還認為該車是否倒車不確定，判斷顯有失誤
    ，且不立即煞車，僅按啦叭示警，故雖於四、五公尺遠即見到被告汽車倒車，仍
    閃避不及，復因雨中行駛或因趕路而車速不低，始於擦撞被告汽車後又衝撞路邊
    二輛車輛，而加重告訴人傷勢之事實亦可認定。
２、按汽車倒車時，應顯示燈光或手勢後，謹慎緩慢後倒，並應注意其他車輛及行人
    ，道路交通安全規則第一百十條第二款定有明文，被告應注意並能注意，其倒車
    之道路因二旁停滿車輛，需占用大半路面倒車始能駛出，自應特別注意，惟依其
    自承其妻當時在車上，被告未叫其妻下車指示導引倒車，亦未注意左右來車，致
    未看見有機車駛來而繼續倒車嗣而占據大半路面，復因機車騎士乙○○酒後駕車
    ，反應不及始肇致本件車禍，二人均有過失（乙○○部分未據提出告訴），被告
    亦有部分過失責任甚明。本件經送台灣省台南區車輛行車事故鑑定委員會及臺灣
    省車輛行車事故覆議鑑定委員會鑑定結果，亦認定被告確有過失責任，此有該二
    委員會八十九年七月二十八日南鑑字第八九○六五七號及八十九年九月十八日府
    覆議字第八九一四五○號鑑定意見書在卷可憑。（覆議結果認為乙○○部分無任
    何過失，惟因其並未審酌上開所述情節，顯有未洽，附此敘明）。按告訴人因本
    件車禍受傷，與被告之過失行為間，確有相當因果關係，並有道路交通事故調查
    報告表、照片與診斷證明書在卷可稽。被告於右揭時地駕駛小客車倒車不當肇事
    致告訴人受傷，確有過失。核其所辯，無任何過失責任云云，應係事後卸責之詞
    ，委無足採，事證明確，被告犯行洵堪認定。
二、核被告所為，係犯刑法第二百八十四條第一項前段之過失傷害罪，本院爰審酌被
    告品性及智識程度、過失程度比例尚非嚴重、犯罪所生之危害及犯後態度等一切
    情狀，量處如主文所示之刑，並諭知易科罰金之折算標準，以示懲儆。
據上論斷，應依刑事訴訟法第二百九十九條第一項前段、刑法第二百八十四條第一項
前段、第四十一條、罰金罰鍰提高標準條例第一條前段、第二條，判決如主文。
本案經檢察官胡平貴到庭執行職務
中    華    民    國      八十九      年      十      月      二十六    日
                                臺灣臺南地方法院交通法庭
                                        法  官  張      菁
右正本證明與原本無異。
如不服本判決，應於判決送達後十日內向本院提出上訴狀( 應附繕本 )。
                                        書記官  林  木  村
中    華    民    國      八十九      年      十      月      二十六    日
附錄本案論罪科刑法條：
刑法第二百八十四條第一項
  因過失傷害人者，處六月以下有期徒刑、拘役或五百元以下罰金，致重傷者，處一
  年以下有期徒刑、拘役或五百元以下罰金。


司法院資訊處製作；財團法人民間司法改革基金會備份。
